【裁判字號】    97,上訴,5950
【裁判日期】    980226
【裁判案由】    違反槍砲彈藥刀械管制條例
【裁判全文】
臺灣高等法院刑事判決                97年度上訴字第5950號
上  訴  人
即  被  告  乙○○
指定辯護人  本院公設辯護人甲○○
上列上訴人即被告因違反槍砲彈藥刀械管制條例案件，不服臺灣
士林地方法院97年度訴字第279號，中華民國98年8月5日第一審
判決（起訴案號：臺灣士林地方法院檢察署96年度偵字第10123
號），提起上訴，本院判決如下：
    主  文
上訴駁回。
    事  實
一、乙○○明知可發射子彈具有殺傷力之改造手槍及具有殺傷力
    之子彈，均係違禁物品，未經中央主管機關許可不得非法持
    有或寄藏，竟先基於持有具有殺傷力改造手槍與子彈之犯意
    ，於民國94年夏天某日，自真實年籍姓名不詳、綽號「阿勇
    」之成年男子處，取得具有殺傷力之仿WALTHER廠PPK/S型半
    自動手槍製造之改造手槍1枝（含彈匣1個，槍枝管制編號：
    0000000000號）及具有殺傷力之改造子彈6顆，以供抵償「
    阿勇」積欠乙○○之新臺幣（下同）20000元債務後，未經
    許可，將之置放在臺北縣淡水鎮水碓25巷16號1樓日落山莊
    住處，無故持有之。迨96年8月2日晚上7時15分許，乙○○
    與郭明川（原審判決後，未上訴而確定）共持上開槍、彈，
    前往臺北縣淡水鎮賢孝里後洲子2號乙○○另一住處之附近
    菜園試槍，惟因乙○○不諳槍枝性能，誤觸板機，不慎發射
    1顆子彈，擊中自己左大腿致受有槍傷，郭明川旋將乙○○
    揹往臺北縣淡水鎮賢孝里後洲子2號，乙○○則隨即於同日
    晚上8點多，自行撥打119電話，經救護車將之送往淡水馬偕
    紀念醫院診治。嗣因醫院通報槍傷事件，經警循線追查，乙
    ○○始供出前情，由郭明川帶同警方前往查獲起出上揭具有
    殺傷力之改造手槍1枝及子彈5顆（業經實際鑑驗試射2顆，
    餘3顆）。
二、案經臺北縣政府警察局淡水分局報請臺灣士林地方法院檢察
    署檢察官偵查起訴。
    理  由
壹、程序部分：
一、按「被告以外之人於審判外之言詞或書面陳述，除法律有規
    定者外，不得作為證據」，刑事訴訟法第159條第1項固有明
    文，然「鑑定之經過及其結果，應命鑑定人以言詞或書面報
    告」，同法第206條第1項亦規定甚明。是鑑定人以「書面」
    為鑑定報告提出於法院，依刑事訴訟法第159條第1項立法理
    由及同法第206條第1項規定，即具有證據能力。又法院或檢
    察官得囑託醫院、學校或其他相當之機關、團體為鑑定，或
    審查他人之鑑定，並準用第203條至第206條之1之規定，刑
    事訴訟法第208條第1項亦定有明文。依此，檢察官對於偵查
    中之案件，認須實施鑑定者，固應就具體個案，選任鑑定人
    或囑託鑑定機關（團體）為之；但對於司法警察機關調查中
    之案件，或有量大或急迫之情形，為因應實務之現實需求，
    如檢察官針對該類案件之性質（例如：查扣之毒品必須檢驗
    其成份、對於施用毒品之犯罪嫌疑人必須檢驗其體內有無毒
    品代謝反應、對於查扣之槍砲彈藥必須檢驗有無殺傷力、對
    違反野生動物保育法案件必須鑑定是否屬於保育類動物案件
    等），認為當然有鑑定之必要者，經參考法務部92年5月20
    日法檢字第092080203號函送之法務部「因應刑事訴訟法修
    正工作小組」研討之刑事訴訟法修正相關議題第21則之共識
    結論，以及本院於92年8月1日舉行之刑事訴訟法新制法律問
    題研討會第3則法律問題研討結果之多數說（見司法院92年8
    月印行「刑事訴訟法新制法律問題彙編」第15頁至第18頁）
    ，基於檢察一體原則，得由該管檢察長對於轄區內之案件，
    以事前概括選任鑑定人或囑託鑑定機關（團體）之方式，俾
    便轄區內之司法警察官、司法警察對於調查中之此類案件，
    得即時送請事前已選任之鑑定人或囑託之鑑定機關（團體）
    實施鑑定，該鑑定人或鑑定機關（團體）亦應視同受承辦檢
    察官所選任或囑託而執行鑑定業務，其等出具之書面鑑定報
    告應屬刑事訴訟法第206條所定之傳聞例外，當具有證據能
    力（法務部92年9月1日法檢字第0920035083號函參照）。從
    而，本件扣案之槍枝、子彈，經由查獲之警察單位依先前轄
    區檢察署檢察長事前概括選任鑑定機關即內政部警政署刑事
    警察局實施鑑定，該鑑定機關所出具之96年8月13日刑鑑字
    第0960121492號槍彈鑑定書，即具有證據能力而得為本案之
    證據。
二、被告乙○○及指定辯護人對於本判決所引用之下列各項證據
    方法之證據能力，於本院準備程序、審理時均表示無意見，
    且於法院調查證據時，知有刑事訴訟法第159條第1項不得為
    證據之情形，亦未於言詞辯論終結前聲明異議，茲審酌該等
    言詞陳述及書面陳述作成時之情況，並無不宜作為證據之情
    事，依刑事訴訟法第159條之5之規定，自得作為證據，合先
    敘明。
貳、實體部分：
一、上揭事實，業據被告乙○○於最後一次警詢、檢察官偵查、
    原審準備程序、審理及本院準備程序、審理時均坦承不諱，
    核與證人亦另被告郭明川於偵查中、證人即少年張００於警
    詢中證述明確，互核相符，並有扣案如事實欄所述之改造手
    槍1枝、子彈5顆、被告受傷照片7張、槍枝走火現場照片及
    少年張００藏放槍、彈照片26張、警製現場勘察報告1份在
    卷可資佐證。又上開扣案物品經送內政部警政署刑事警察局
    以性能檢驗法及試射法鑑驗結果：1.改造槍枝部分（含彈匣
    1個，槍枝管制編號：0000000000號）：認係由仿WALTHER
    廠PPK/S型半自動手槍製造之槍枝，換裝土造金屬槍管而成
    ，擊發功能正常，可供擊發適用子彈使用，認具殺傷力。2.
    送鑑改造子彈5顆部分：認均係非制式子彈，由金屬彈殼組
    合直徑約8.0±0.5mm金屬彈頭而成，採樣2顆試射，均可擊
    發，認具殺傷力等情，有該局96年8月13日刑鑑字第
    0960121492號槍彈鑑定書1份附卷可稽。堪認被告之自白與
    事實相符，被告之犯行堪予認定，應依法論科。
二、本件改造手槍、子彈，分別屬於槍砲彈藥刀械管制條例第4
    條第1項第1、2款所稱之槍砲及彈藥，核被告所為，係犯槍
    砲彈藥刀械管制條例第8條第4項之未經許可，持有可發射子
    彈具有殺傷力之改造手槍罪、同條例第12條第4項之未經許
    可，持有子彈罪。被告同時、地未經許可持有具殺傷力之改
    造手槍1枝及子彈6顆，係以一持有行為同時各觸犯上開二罪
    名，為想像競合犯，應依刑法第55條之規定，被告乙○○從
    一重之槍砲彈藥刀械管制條例第8條第4項之未經許可，持有
    可發射子彈具有殺傷力之改造手槍罪處斷。被告指定辯護人
    為被告利益辯護以：被告於偵、審中自白犯罪，且供出槍、
    彈去向，其行為應符合槍砲彈藥刀械管制條例第18條第4項
    規定，應予以減輕其刑。惟按，槍砲彈藥刀械管制條例第18
    條第4項規定，犯本條例之罪，於偵查或審判中自白，並供
    述全部槍砲、彈藥、刀械之來源及去向，因而查獲或因而防
    止重大危害治安事件之發生者，減輕或免除其刑。拒絕供述
    或供述不實者，得加重其刑至3分之1。按上開減輕或免除其
    刑之規定，其立法本旨在鼓勵犯前揭條例之罪者自白，如依
    其自白進而查獲該槍彈、刀械之來源供給者及所持有之槍彈
    、刀械去向，或因而防止重大危害治安事件之發生時，既能
    及早破獲相關之犯罪集團，並免該槍彈、刀械續遭持為犯罪
    所用，足以消彌犯罪於未然，自有減輕或免除其刑，以啟自
    新之必要，故犯該條例之罪者，雖於偵查或審判中自白，若
    並未因而查獲該槍砲、彈藥、刀械之來源及去向，即與上述
    規定應減輕或免除其刑之要件不合（最高法院95年度臺上字
    6934號、96年度臺上字第1962號判決意旨參照）。查被告係
    因槍枝不慎走火，致擊發子彈誤傷自己左大腿，送醫就診，
    經警就相關疑點追查詢問後，自白犯罪，其雖供述所轉手之
    流向為另被告郭明川，但並未將自己原持有之上揭違禁物所
    取得之來源「阿勇」之資料交代清楚，故未因而使犯罪偵查
    人員得以一併查獲相關涉案者，是被告固自白犯罪，究與槍
    砲彈藥刀械管制條例第18條第4項規定之構成要件未合，自
    無法邀該規定減輕或免除其刑之寬典。
三、原審以被告事證明確，因之適用槍砲彈藥刀械管制條例第8
    條第4項、第12條第4項、第18條第4項，刑法第11條前段、
    第28條、第55條、第42條第3項前段、第38條第1項第1款，
    並審酌被告乙○○未經許可持有及寄藏改造手槍及子彈之時
    間、邇來臺灣地區槍枝泛濫，不法之徒每以擁槍自重，輕則
    用以恐嚇勒索，欺壓善良，重則持以殺人搶劫，使一般民眾
    聞槍色變，危害社會治安至深且鉅，被告雖未持扣案之改造
    手槍及子彈用以犯罪，然其既將槍、彈攜出並進行試射，不
    慎造成自己受傷，所為實已破壞社會秩序、被告於案後先係
    否認犯罪，嗣因警方追查，始坦認犯行，併其個人之智識程
    度、生活狀況、犯罪之動機、目的、手段等一切情狀，量處
    被告有期徒刑3年2月，併科罰金新臺幣50000元，罰金如易
    服勞役，以新臺幣1000元折算1日；並說明扣案之仿WALTHER
    廠PPK/S型半自動手槍之改造手槍1枝（含彈匣1個，槍枝管
    制編號：0000000000號）及子彈3顆，依槍砲彈藥刀械管制
    條例第8條第4項之規定未經許可，不得寄藏、持有，皆為違
    禁物，均應依刑法第38條第1項第1款宣告沒收。至扣案原具
    有殺傷力之子彈2顆，雖屬違禁物，然業經警於鑑定時試射
    擊發完畢，已滅失殺傷力，即非違禁物，毋庸為沒收之諭知
    。核其認事、用法均無違誤，量刑亦稱妥適，被告上訴意旨
    ，仍執陳詞，求予輕判，任意指摘原判決不當，求予撤銷改
    判，為無理由，應予駁回。
據上論斷，應依刑事訴訟法第368條，判決如主文。
本案經檢察官王金聰到庭執行職務。
中    華    民    國    98    年    2    月    26    日
                  刑事第二十庭審判長法  官  楊貴雄
                                    法  官  高愈杰
                                    法  官  林銓正
以上正本證明與原本無異。
如不服本判決，應於收受送達後10日內向本院提出上訴書狀，其
未敘述上訴之理由者並得於提起上訴後10日內向本院補提理由書
（均須按他造當事人之人數附繕本）「切勿逕送上級法院」。
                                    書記官  陳玲憶
中    華    民    國    98    年    2     月    27    日
附錄：本案論罪科刑法條全文
槍砲彈藥刀械管制條例第8條第4項
未經許可，持有、寄藏或意圖販賣而陳列第1項所列槍枝者，處3
年以上10年以下有期徒刑，併科新臺幣700萬元以下罰金。
槍砲彈藥刀械管制條例第12條第4項
未經許可，持有、寄藏或意圖販賣而陳列子彈者，處5年以下有
期徒刑，併科新台幣300萬元以下罰金。


司法院資訊處製作；財團法人民間司法改革基金會備份。
